【裁判字號】    91,重上,80
【裁判日期】    920624
【裁判案由】    清償借款
【裁判全文】
台灣高等法院臺中分院民事判決  九十一年度重上字第八○號
      上  訴  人  甲○○
      上  訴  人  乙○○
      複  代理人  戊○○
      法定代理人  丁○○
      訴訟代理人  丙○○
右當事人間請求清償借款事件，上訴人對於中華民國九十一年四月十八日臺灣臺中地
方法院九十一年度重訴字第四八號第一審判決提起上訴，本院判決如左：
      主      文
原判決關於命上訴人連帶給付新台幣仟肆佰零陸萬玖仟玖佰柒拾陸元及如附表所示
利息、違約金部分，及該部分假執行之宣告與訴訟費用之裁判均廢棄。
右開廢棄部分，被上訴人在第一審之訴及其假執行之聲請均駁回。
第二審訴訟費用由被上訴人負擔。
      事實及理由
一、被上訴人於原審起訴主張：原審被告簡良圖、王麗卿、王慶賢、郭連生於民國（
    下同）九十年三月二十一日出具保證書，願就原審被告匯志五金股份有限公司（
    以下簡稱匯志公司）對被上訴人之借款、利息、遲延利息、違約金、損害賠償及
    其他從屬於主債務之負擔債務，在新台幣（下同）六千萬元之範圍內負連帶責任
    。嗣原審被告匯志公司於附表編號一至八所示借款日分別邀同上訴人甲○○、乙
    ○○及原審被告簡良圖為連帶保證人向被上訴人借款，合計四千萬元，約定於九
    十年十月五日起陸續到期，借款本金一次償還，利息按附表所示利率到期一次計
    付，如有遲延清償，其逾期在六個月以內者按原利率之一成，逾期在六個月以上
    者按原利率之二成加計違約金，並約定如有授信約定書第五條及第六條之情事時
    ，視為全部到期。詎原審被告匯志公司除清償附表編號六（利息未清償）、七、
    八所示借款外，第一筆借款於九十年十月五日到期未清償，其餘四筆借款亦皆未
    再依約繳納利息並清償借款本金債務，被上訴人屢經催討，迄未清償，是依授信
    約定書第五條約定，其債務應視同全部到期，核計尚欠本金三千四百零六萬九千
    九百七十六元，爰依消費借貸契約及連帶保證契約提起本訴等語。
二、上訴人則以：原審被告匯志公司於八十一年三月二十六日向被上訴人借款時，被
    上訴人要求原審被告匯志公司之全體董監事包括原審被告簡良圖及上訴人二人為
    連帶保證人，上訴人二人當時即基於係原審被告匯志公司之董事身分，始擔任連
    帶保證人。然而，原審被告匯志公司於八十九年間改組，並為公司變更登記時，
    上訴人二人並未續任該公司之董事，已不具有董事之身分，且原審被告匯志公司
    亦曾通知被上訴人上情，以終止上訴人二人與被上訴人間之保證契約，因此被上
    訴人於九十年三月二十一日才會派員至原審被告匯志公司處，辦理改組後新選任
    董監事重新對保並簽立保證書等事宜，因此，被上訴人確已知悉上訴人當時已非
    原審被告匯志公司之董事。九十年五月間原審被告匯志公司再次向被上訴人借貸
    系爭款項，並簽立借據，上訴人並不知情，更未在系爭借據上簽名或蓋章，故上
    訴人應不負連帶保證責任等語。
三、原審斟酌兩造之主張及攻擊防禦方法結果，認被上訴人之訴為有理由，並判命上
    訴人應與原審被告匯志公司、簡良圖、王麗卿、王慶賢、郭連生連帶給付被上訴
    人三千四百零六萬九千九百七十六元及如附表所示之利息、違約金。上訴人不服
    ，聲明上訴（原審被告匯志公司、簡良圖、王麗卿、王慶賢、郭連生未據聲明不
    服），求為判決：（一）原判決不利於上訴人之部分廢棄。（二）右廢棄部分，
    被上訴人在第一審之訴及其假執行之聲請均駁回。（三）第一、二審訴訟費用由
    被上訴人負擔。（四）、如受不利之判決時，請准上訴人乙○○提供等值之銀行
    可轉讓定期存款單或其他有價證券為擔保免予假執行。被上訴人則答辯聲明：求
    為判決：駁回上訴人之上訴。
四、被上訴人主張原審被告匯志公司於附表編號一至八所示借款日分別向被上訴人借
    貸金錢，合計四千萬元，約定於九十年十月五日起陸續到期，借款本金一次償還
    ，利息按附表所示利率到期一次計付，如有遲延清償，其逾期在六個月以內者按
    原利率之一成，逾期在六個月以上者按原利率之二成加計違約金，並約定如有授
    信約定書第五條及第六條之情事時，視為全部到期。原審被告簡良圖、王麗卿、
    王慶賢、郭連生出具保證書就上開債務負連帶保證責任，詎原審被告匯志公司除
    清償附表編號六（利息未清償）、七、八所示借款外，第一筆借款於九十年十月
    五日到期未清償，其餘四筆借款皆未再依約繳納利息並清償借款本金債務，被上
    訴人屢經催討，迄未清償，是依授信約定書第五條約定，其債務應視同全部到期
    ，核計尚欠本金三千四百零六萬九千九百七十六元等情，業據提出保證書一紙、
    授信約定書四紙、借據八紙為證，原審被告匯志公司及簡良圖對之亦不爭執，自
    堪信為真實。
五、被上訴人主張上訴人甲○○、乙○○亦為系爭借款之連帶保證人，並提出上開八
    紙借據為憑。上訴人對於上開借據上連帶保證人欄其等印文之真正，亦不爭執；
    惟均以其等固於八十一年三月二十六日原審被告匯志公司向被上訴人借款時，以
    該公司之董事身分，為連帶保證人；惟八十九年間原審被告匯志公司改組，上訴
    人二人均未再續任董事，原審被告匯志公司亦曾通知被上訴人，被上訴人始派員
    至原審被告匯志公司辦理新任董事之對保手續而簽立保證書；是上訴人與被上訴
    人間之保證契約業已終止；上訴人對於系爭借款並不知情，亦未於借據上簽名、
    蓋章，自不應令負連帶保證責任等語抗辯。是本件爭點首為上訴人與被上訴人間
    之保證契約是否業已終止？經查：
（一）依被上訴人所提工作手冊中關於貸放程序及其手續之規定為：（１）、客戶申
      請前晤談。（２）、受理借款書面申請。（３）、信用調查及擔保品鑑估。（
      ４）、分析審核。（５）、核定准駁。（６）、通知客戶。（７）、簽約、對
      保及擔保權設定。其中簽約、對保及擔保權設定復規定核准貸放案件，由客戶
      及其保證人來行辦理簽約手續並填繳下列書據：（１）約定書：約定書為本行
      與借戶、保證人間之基本契約，應分別向借款人及保證人各徵取乙份，（２）
      印鑑卡，（３）保證書，如借款人為公司組織，應另徵求董事監事私人之保證
      書（見本院卷(二)第一二○頁）。而八十一年年初，原審被告匯志公司向被上訴
      人台中市○○路分行提出授信申請經被上訴人批准授信金額為五千萬元，當時
      匯志公司之董事為簡良圖、上訴人甲○○、乙○○，監事為訴外人林秋滿，由
      借款人匯志公司簽立授信約定書，由簡良圖、甲○○、乙○○、林秋滿擔任連
      帶保證人，並簽立授信約定書及保證書；八十七年二、三月間，匯志公司再向
      被上訴人提出授信申請，經被上訴人批准授信金額為五千萬元，當時匯志公司
      之董事仍為簡良圖、甲○○、乙○○，監事則改為王慶賢，故連帶保證人由簡
      良圖、甲○○、乙○○及王慶賢四人任之。八十九年二月間，匯志公司再度改
      選董監事，由簡良圖、王麗卿及上訴人甲○○任董事，王慶賢任監察人，任期
      原自八十九年二月二十四日至九十二年二月二十三日，上訴人乙○○則不再任
      董事。嗣上訴人甲○○因年老退休，向匯志公司董事長簡良圖告知不願再擔任
      董事，故匯志公司於董事任期尚未屆滿之情況下，於八十九年九月間再改選董
      事，新任董事為簡良圖、王麗卿、郭連生，監察人為王慶賢。嗣匯志公司於八
      十九年十月初再向被上訴人提出與本次有關之第三次之授信申請，由被上訴人
      負責承辦貸款之行員鄭廳宜，於九十年三月二十一日至匯志公司，就匯志公司
      新任董監事簡良圖、王麗卿、郭連生、王慶賢辦理對保手續，並簽立就匯志公
      司對被上訴人所負債務，在限額六千萬元內負連帶保證責任之保證書等情，此
      有匯志公司歷次變更登記事項卡影本、上訴人甲○○授信約定書影本乙份、上
      訴人甲○○限額五千萬元保證書影本乙份。匯志公司授信約定書影本乙份、簡
      良圖授信約定書影本乙份、乙○○授信約定書影本乙份、匯志公司股東會議事
      錄影本乙份、簡良圖、王麗卿、郭連生、王慶賢限額六千萬元保證書影本乙份
      附卷可證；復經證人即原審被告簡良圖、匯志公司財務經理王麗香、匯志公司
      董監事王麗卿、郭連生、王慶賢及被上訴人承辦放款之行員鄭廳宜於本院證述
      明確。再參以被上訴人於另案台灣高等法院九十年度上字第一０四五號訴訟中
      曾陳述：「．．．本國銀行業對企業授信戶，一向要求由全體董事及監察人擔
      任連帶保證人．．．」等語；足認上訴人抗辯其等係以董事身分充任匯志公司
      之連帶保證人，堪予採信。
（二）八十九年二月間，匯志公司再度改選董監事，由簡良圖、王麗卿及上訴人甲○
      ○任董事，王慶賢任監察人，任期原自八十九年二月二十四日至九十二年二月
      二十三日，上訴人乙○○則不再任董事。嗣上訴人甲○○因年老退休，向匯志
      公司董事長簡良圖告知不願再擔任董事，故匯志公司於董事任期尚未屆滿之情
      況下，於八十九年九月間再改選董事，新任董事為簡良圖、王麗卿、郭連生，
      監察人為王慶賢。會中並討論到「本公司董事甲○○先生因年事已高及乙○○
      先生，不再擔任董事，知會各銀行取消舊的董監事，銀行擔保改由新董監事做
      擔保」等情，此有匯志公司股東會議事錄附卷可證。嗣匯志公司於八十九年十
      月初再向被上訴人提出與系爭借款有關之第三次之授信申請。本件被上訴人於
      原審起訴所請求如附表所示之系爭借款為新的借款；且均為匯志公司八十九年
      九月重新改選董、監事後所申請之六千萬元授信範圍內所借的款項；而九十年
      三月二十一日，匯志公司新任董、監事所簽立六千萬限額保證書，其連帶保證
      之效力及於系爭八紙借據等情，為被上訴人訴訟代理人丙○○於本院準備程序
      所自承（見本院九十一年九月十六日準備程序筆錄）；則被上訴人於原審提起
      本件所主張上訴人應負連帶保證責任之借款，係九十年匯志公司六千萬元授信
      範圍內之新借款，而非舊借款，且該借款有匯志公司新任董監事於九十年三月
      間所新簽立之連帶保證書保證其債權得獲清償，殆可確定。而匯志公司改選董
      事後，匯志公司財務經理王麗香曾以電話通知被上訴人承辦放款之行員鄭廳宜
      ，謂：因公司董監事更換，甲○○、乙○○已不任董事，故均不再任公司貸款
      之連帶保證人，匯志公司擬提出新的授信申請，以新的董監事為連帶保證人等
      語；被上訴人承辦人員鄭廳宜於九十年三月二十一日下午至匯志公司辦理系爭
      借款有關匯志公司新任董監事簡良圖、王麗卿、郭連生、王慶賢之對保手續時
      ，當場匯志公司財務經理王麗香對被上訴人承辦人員鄭廳宜再次說明「因匯志
      公司董監事更換，原董事甲○○、乙○○已不保了，故公司向華銀貸款之連帶
      保證人更換為新董監事，並重新辦理對保手續」等情，業據證人王麗香、簡良
      圖、王麗卿、郭連生、王慶賢於本院九十一年九月十六日準備程序證述明確。
      證人即被上訴人承辦本件貸款之行員鄭廳宜於本院同日準備程序亦明確證稱：
      「本件是因為董監事有變更所以要重新提出申請。當時在董監事變更前王麗香
      （按即匯志公司財務經理）有跟我聯絡說董監事要變更，後來董監事變更後他
      有跟我聯絡說董監事已經變更了，所以我們要他重新申請，他有拿申請書來，
      三月二十一日我有去對保，他有重新提出相關的資料申請，當天我去對保時主
      要是與公司新的董監事對保，並沒有和其他的人對保。．．．本件甲○○、李
      春欲沒有重新辦對保，對保當天王麗香有提到甲○○、李春欲不再當董事，連
      保部分不再當保證人，因為他們不是董監事了，一般我們也不再要求他們再當
      連保書上的保證人，公司的貸款一般我們都是要求公司的董監事當保證人，若
      是公司的董監事有變更的話要重新申請對保．．．本件系爭借款甲○○、李春
      欲不再是連帶保證書上的保證人．．．」等語。按證人鄭廳宜既係被上訴人負
      責承辦匯志公司貸款之行員，就其承辦業務自有代理並代受被上訴人為意思表
      示之權限。而依上述證人之證詞，已明確證述被上訴人曾被明白告知匯志公司
      董監事已變更，上訴人甲○○、李春欲不再擔任匯志公司之董事職務，且不再
      擔任匯志公司之連帶保證人，並於九十年三月二十一日由證人鄭廳宜親自前往
      匯志公司辦理董監事變更之重新對保事宜，至為灼然。是上訴人抗辯其與被上
      訴人間之保證契約業已終止，自堪採信。
六、被上訴人雖主張上訴人未依授信約定書第二條之規定，以書面通知被上訴人終止
    保證契約，並辦妥變更或註銷留存印鑑之手續，對被上訴人自不發生終止保證契
    約之效力云云。惟按契約當事人約定終止契約須用一定之方式，有以保全證據為
    目的者，亦有以契約須待方式完成始生終止之效力者。若當事人之意思係以保全
    證據為目的，而非生契約終止效力之要件，則當事人終止契約之意思表示達到相
    對人時，如依法已生終止契約之效力，尚不得因未以一定之方式為之，而否定其
    效力（最高法院八十八年度台上字第一七二六號判決參照）。本件上訴人於八十
    九年間卸任匯志公司之董事職務後，即由匯志公司之財務經理王麗香以口頭向被
    上訴人表明不再擔任匯志公司之保證人，已如上述。雖上訴人與被上訴人所立授
    信約定書第二條約定：「立約人（即上訴人）因名稱、組織、章程內容、印鑑、
    代表人、代表人權限範圍或其他足以影響貴庫（即被上訴人）權益變更情事發生
    時，應即以書面將變更情事通知貴庫，並辦妥變更或註銷留存印鑑之手續，於未
    為通知及變更或註銷留存印鑑手續前，與貴庫所為之交易，立約人均願負其責任
    ．．．」等情，有該授信約定書附卷可稽。惟就其內容觀之，立約人之行為足以
    影響被上訴人之權益變更時，之所以應即以書面將變更情事通知被上訴人，其真
    意應僅在於保全權益變更之證據而已，並非權益變更之生效要件，否則何須要求
    立約人應另辦妥變更或註銷留存印鑑之手續（最高法院九十年度台上字第一四七
    二號判決參照）。是上訴人經由匯志公司財務經理王麗香口頭通知被上訴人終止
    保證契約後，雖未另以書面通知被上訴人，並辦妥變更或註銷留存印鑑之手續，
    亦不影響其終止保證契約之效力。且上訴人倘係以董監事之身分充任連帶保證人
    ，則衡諸誠實信用原則及兩造訂立保證契約之真意，似亦以上訴人仍擔任董監事
    期間內，匯志公司向被上訴人借用款項所負之債務，始負其保證責任。否則，如
    上訴人已卸任董監事，而匯志公司又另改選董監事，並重新出具保證書於被上訴
    人，則此後所借之款項，倘已卸任董監事之上訴人猶須負保證責任，則失由董監
    事擔任連帶保證人之真諦，且無異使原任董監事之人終生負無限保證責任，實不
    符情理，亦有失公允。是被上訴人主張此授信約定書之約定係為確認當事人之真
    意，須完成約定之方式始生效力，上訴人既未完成約定之變更手續，其保證契約
    仍屬有效云云，即不可採。
七、被上訴人復主張徵諸國內銀行之辦理貸款業務時，為擔保其債權，均會要求借款
    人尋覓有資力之人擔任連帶保證人；若借款人為法人者，因其借款額度通常較自
    然人為高，故除要求其尋覓有資力之人擔任連帶保證人外，更會要求其董、監事
    擔任保連帶證人，前者稱為「一般連帶保證人」，後者習慣上稱為「董監連保」
    ；於貸款手續上「董監連保」並不需簽立授信約定書，但需簽立保證書；「一般
    連帶保證人」不需簽立保證書，但須簽立授信約定書。上訴人除簽立保證書外，
    並同時簽立授信約定書，是上訴人不僅為以匯志公司董事之身分為連帶保證人即
    「董監連保」，並以個人身分為匯志公司之一般連帶保證人，故渠等不因事後喪
    失董事身分而影響其原應負之保證責任云云；並提出上訴人簽訂之保證書及授信
    約定書為證。上訴人則抗辯其等係以匯志公司董事之身分，擔任匯志公司向被上
    訴人所負借款之連帶保證人，並非以個人身分擔任匯志公司之一般連帶保證人等
    語。經查：
（一）被上訴人將貸款業務中之連帶保證人，區分為「董監連保」與「一般連保人」
      ，並以「董監連保」並不需簽立授信約定書，但需簽立保證書；「一般連保人
      」不需簽立保證書，但需簽立授信約定書；做為二者之區分。惟遍查被上訴人
      所提出之工作業務手冊全文，其中僅於簽約、對保及擔保權設定手續部分規定
      ：核准貸放案件，由客戶及其保證人來行辦理簽約手續並填繳下列書據：（１
      ）約定書：約定書為本行與借戶、保證人間之基本契約，應分別向借款人及保
      證人各徵取乙份，（２）印鑑卡，（３）保證書，如借款人為公司組織，應另
      徵求董事監事私人之保證書（參工作手冊參／二／３第七項第三款），並無借
      款人為公司組織時，將應徵求之保證書區分為「一般連保人」與「董監連保」
      兩種，而卷附被上訴人提供之授信約定書暨保證書，其條文內容亦無「一般連
      保」與「董監連保」之區分。且依被上訴人上開工作手冊之規定，保證人辦理
      簽約手續須填繳下列書據：（１）約定書、（２）印鑑卡、（３）保證書，亦
      即保證人，須同時簽立保證書及授信約定書；並無「董監連保」不需簽立授信
      約定書，但需簽立保證書；「一般連保人」不需簽立保證書，但需簽立授信約
      定書之區分。
（二）依被上訴人所提出之授信約定書，其第一條約定：「本約定書所稱一切債務，
      係指立約人對貴行所負之票據、借款、墊款、保證等債務及其他債務，並包括
      其利息、遲延利息、違約金、損害賠償及其他有關費用。」第十六條約定：「
      本約定書係補充各個授信契據之一般性共通約款」等語；另被上訴人所提出之
      保證書其前言為：「連帶保證人今向華南商業銀行連帶保證匯志公司（以下簡
      稱主債務人）對貴行（包括總行及各分支機關）現在（包括過去所負現在尚未
      清償）及將來所負之借款、票據、透支、墊款、保證、損害賠償等及其他一切
      債務以新台幣（空白）為限額（含本金及利息、遲延利息、違約金、損害賠償
      及其他從屬於主債務之負擔），保證人願與主債務人負連帶清償之責任，約定
      遵守左列各條款：」等語。是授信約定書既僅係補充各個授信契據之一般性共
      通約款，則連帶保證人如僅簽立授信約定書而未另簽立保證書，如何令其負連
      帶保證人之責任。而匯志公司歷任董監事擔任匯志公司向被上訴人借款之連帶
      保證人，於對保時，均同時簽立保證書及授信約定書等情，亦據上訴人及匯志
      公司歷任董、監事即證人簡良圖、林秋滿、王麗卿於本院證述明確。是被上訴
      人主張依其所執有之授信約定書，僅上訴人及原審被告簡良圖有簽立授信約定
      書，其他董監事並無人簽立授信約定書，不僅與事實不符，且與被上訴人之工
      作手冊關於保證人應同時填繳授信約定書及保證書之規定不合。
（三）被上訴人之授信約定書既僅係補充各個授信契據之一般性共通約款，並無授信
      金額或實際借貸金額之記載，而保證書亦僅記載負連帶保證之限額，則實際上
      借貸金額應依個別契約決定；故被上訴人於實際貸放款項時，均要求主債務人
      及連帶保證人另立借據或本票等債權憑證。惟連帶保證人縱未於主債務人所簽
      立之借據上另為負連帶保證之簽署或與主債務人共同簽發本票，依其所簽立之
      保證書，仍須就主債務人所負之債務，負連帶保證之責任；自難以連帶保證人
      是否於借據上另為連帶保證人之簽署，作為該連帶保證人是否為「董監連保」
      或「一般連保」之區分。是被上訴人主張其所執有之主債務人匯志公司簽立之
      借據上連帶保證人欄均有上訴人及原審被告簡良圖之簽署，但無匯志公司其他
      董監連保人之簽署，而認上訴人尚以個人身分為連帶保證人云云，自屬牽強，
      而不足採。此外，被上訴人復未提出其他積極證據，證明上訴人有以其個人身
      分擔任匯志公司之連帶保證人，是被上訴人主張上訴人不僅為以匯志公司董事
      之身分為連帶保證人，並以個人身分為匯志公司之一般連帶保證人云云，諉無
      可採。
八、被上訴人另主張上訴人既長期將與被上訴人往來之留存印鑑交由匯志公司保管使
    用，於卸任董事職務後仍不取回印鑑，仍任由匯志公司蓋用於系爭借款借據上之
    連帶保證人欄，顯已構成表見代理，應負授權人之責任等語。上訴人對於系爭借
    款借據上連帶保證人欄內，其等之印文，係其等與被上訴人往來之留存印鑑，並
    交由匯志公司保管，於卸任董事職務後，仍未向匯志公司取回印鑑等情，固不爭
    執；惟抗辯：其等係基於借款人匯志公司之董事身份，始擔任連帶保證人，並將
    辦理借款事宜所需印章交付、授權匯志公司董事長簡良圖保管使用，委任簡良圖
    於匯志公司向被上訴人借款時，得使用其印章蓋在連帶保證人之相關文件上。上
    訴人既已卸任匯志公司之董事職務，且知會被上訴人不再擔任匯志公司之連帶保
    證人；其等已終止前與簡良圖間之委任契約關係，並撤回代理權。嗣匯志公司再
    將其等之印章交由會計黎玉姿蓋用於系爭借款之借據，即成為無權代理，其等自
    不負授權人之責任等語。經查：
（一）按由自己之行為表示以代理權授與他人，或知他人表示為其代理人而不為反對
      之表示者，對於第三人應負授權人之責任。但第三人明知其無代理權或可得而
      知者，不在此限，民法第一百六十九條定有明文。又所謂由自己之行為表示以
      代理權授與他人者，對於第三人應負授權人之責任，必須本人有表見之事實，
      足使第三人信該他人有代理權之情形存在，始足當之（最高法院六十年臺上字
      第二一三０號著有判例）。上訴人主張其等係基於借款人匯志公司之董事身份
      ，始擔任匯志公司之連帶保證人，其等將辦理借款事宜所需印章交付、授權匯
      志公司董事長簡良圖保管使用，委任簡良圖於匯志公司向被上訴人借款時，得
      使用其印章蓋在連帶保證人之相關文件上。而簡良圖又轉託匯志公司財務經理
      王麗香辦理貸款事宜並交付印章，王麗香再將該等印章交給公司內負責銀行貸
      款送件之會計黎玉姿保管等情，此據經證人黎玉姿、王麗香、簡良圖於本院九
      十一年九月十六日準備程序證述在卷。是上訴人就其將辦理借款事宜所需印章
      交付、授權匯志公司董事長簡良圖保管使用於匯志公司向被上訴人借款時，得
      使用其印章蓋在任連帶保證人之相關文件上；固應負授權人之責任。惟上訴人
      於八十九年間卸任匯志公司之董事職務後，即由匯志公司之財務經理王麗香知
      會被上訴人匯志公司董監事已變更，上訴人甲○○、李春欲不再擔任匯志公司
      之董事職務，且不再擔任匯志公司之連帶保證人，並於九十年三月二十一日由
      證人鄭廳宜親自前往匯志公司，就匯志公司本件授信申請，辦理董監事變更之
      重新對保事宜，上訴人與被上訴人間之保證契約業已終止，既如上述；則上訴
      人之前就其將辦理借款事宜所需印章交付、授權匯志公司董事長簡良圖保管使
      用於匯志公司向被上訴人借款之連帶保證人相關文件上；而由自己之行為表示
      以代理權授與他人之表見代理行為，自應於其終止與被上訴人間之保證契約後
      中斷。亦即，除非上訴人另就匯志公司本件授信申請，有重新對保，並簽立保
      證書及授信約定書，表示擔任匯志公司連帶保證人之行為；否則，即難以系爭
      借款借據上連帶保證人欄內，上訴人之印文，係上訴人與被上訴人之前往來之
      留存印鑑，遽令其負表見代理之授權人責任。
（二）八十九年二月間，匯志公司改選董監事，上訴人乙○○不再任董事。嗣上訴人
      甲○○因年老退休，向匯志公司董事長簡良圖告知不願再擔任董事，故匯志公
      司於董事任期尚未屆滿之情況下，於八十九年九月間再改選董事，新任董事為
      簡良圖、王麗卿、郭連生，監察人為王慶賢。會中並討論到「本公司董事甲○
      ○先生因年事已高及乙○○先生，不再擔任董事，知會各銀行取消舊的董監事
      ，銀行擔保改由新董監事做擔保」；並即由匯志公司之財務經理王麗香知會被
      上訴人，被上訴人乃於九十年三月二十一日由其負責放款業務之行員鄭廳宜前
      往匯志公司，就匯志公司本件授信申請，辦理董監事變更之重新對保事宜；且
      上訴人並未就匯志公司本件授信申請，重新辦理對保而為連帶保證人；衡情，
      匯志公司及上訴人自不可能於系爭借款借據上連帶保證人欄蓋用上訴人印章而
      為連帶保證人；是證人黎玉姿證述，伊不知上訴人已不再擔任匯志公司之董事
      ，亦不再擔任匯志公司系爭借款之連帶保證人；伊係應被上訴人承辦人員之通
      知，持上訴人之印章蓋用於系爭借款借據上連帶保證人欄等語，應堪採信。又
      被上訴人於匯志公司申請本件授信時，既已知悉上訴人已對其終止先前舊的保
      證契約，且明知就本件限額六千萬元之授信，上訴人不再任連帶保證人；上訴
      人自無在因此所衍生出之各借款借據上蓋章擔任連帶保證人之義務，亦不可能
      再繼續授權予匯志公司之受僱人黎玉姿使用其印章蓋在借據上為連帶保證人；
      是被上訴人顯係明知或至少可得而知黎玉姿就上訴人印章之使用已無代理權，
      而仍通知黎玉姿在系爭借款借據連帶保證人欄蓋用上訴人印章，揆諸前開說明
      ，被上訴人自不能援引民法第一百六十九條規定，令上訴人負表見代理人授權
      人責任。
九、綜上所述，上訴人抗辯其以係董事身分擔任匯志公司之連帶保證人，八十九年間
    匯志公司改組，上訴人均未再續任董事，並已通知被上訴人終止保證契約，為可
    採信。則上訴人對其終止保證契約後，匯志公司再向被上訴人所借之系爭借款，
    即不負連帶保證責任。從而，被上訴人本於連帶保證之法律關係，請求上訴人應
    與原審共同被告匯志公司、簡良圖、王麗卿、王慶賢、郭連生連帶給付三千四百
    零六萬九千九百七十六元及如附表所示之利息、違約金，即非正當，不能准許；
    其假執行之聲請失所附麗，應併予駁回。原審就此部分，為上訴人敗訴之判決，
    並為假執行之宣告，自有未洽。上訴意旨指摘原判決不當，求予廢棄改判，為有
    理由。
十、本件事證已臻明確，兩造其餘陳述與舉證，經審酌後，認於判決結果，不生影響
    ，無予逐一論述之必要，併此敘明。
十一、據上論結，本件上訴為有理由，依民事訴訟法第四百五十條、第七十八條、第
      八十五條第二項，判決如主文。
中      華      民      國    九十二    年      六      月    二十四    日
~B1民事第二庭審判長法  官  童有德
~B2                法  官  蔡秉宸
~B3                法  官  翁芳靜
右為正本係照原本作成。
如對本判決上訴，須於收受判決送達後二十日內向本院提出上訴書狀，其未表明上訴
理由者，應於提出上訴後二十日內向本院提出上訴理由書（須按他造人數附具繕本）
，並繳納送達用雙掛號郵票拾份（每份拾肆元）。
上訴時應提出委任律師或具有律師資格之人之委任狀；委任有律師資格者，另應附具
律師及格證書及釋明委任人與受任人有民事訴訟法第四百六十六條之一第一項但書或
第二項（詳附註）所定關係之釋明文書影本。
~B                書記官  陳麗玉
中      華      民      國    九十二    年      六      月    二十五    日
附註：
民事訴訟法第四百六十六條之一（第一項、第二項）
對於第二審判決上訴，上訴人應委任律師為訴訟代理人。但上訴人或其法定代理人具
有律師資格者，不在此限。
上訴人之配偶、三親等內之血親、二親等內之姻親，或上訴人為法人、中央或地方機
關時，其所屬專任人員具有律師資格並經法院認為適當者，亦得為第三審訴訟代理人
。
                                                                        Ｈ


司法院資訊處製作；財團法人民間司法改革基金會備份。
